臺灣高等法院花蓮分院刑事裁定
111年度抗字第37號
抗  告  人  
即  受刑人  陳建志
上列抗告人因聲請定其應執行刑案件，不服臺灣臺東地方法院於
民國111年3月25日所為110年度聲字第400號裁定，提起抗告，本
院裁定如下：
    主  文
抗告駁回。
    理  由
一、原裁定意旨略以：
　㈠抗告人即受刑人陳建志(下稱抗告人)因犯竊盜罪等案件，先
    後經法院判處如附表所示之刑，並均經確定在案等情，有各
    該判決書及臺灣高等法院被告前案紀錄表存卷可考。又抗告
    人所犯如附表編號1、5、11、14、17部分係得易科罰金（易
    服社會勞動）之罪；而附表其餘各編號所示之刑，均係不得
    易科罰金（易服社會勞動）之罪，依刑法第50條第2項規定
    ，抗告人已於民國110年11月29日請求臺灣臺東地方檢察署
    檢察官就附表所示之罪，聲請合併定其應執行之刑，此有抗
    告人請求臺灣臺東地方檢察署檢察官向法院聲請定應執行刑
    須知暨聲請書1份可稽。
　㈡爰審酌抗告人各次所犯之罪行，行為態樣雖非全然相同，然
　　其中附表編號1、5（行使偽造私文書部分）、6（行使偽造
    私文書部分）均屬刑法第十五章之罪，而其餘部分則俱為財
    產犯罪，是該二群組內部間皆具有共通性，加以各次犯行係
    集中於108年9月至109年10月，彼此時距至遠者亦不過年餘
    ，非不得認係受刑人法敵對意識之延續，復就抗告人各次犯
    行所反應出之人格特性、期待可能性及整體刑法目的、相關
    刑事政策與量刑權之法律拘束性原則，暨抗告人關於本件量
    刑之意見等項予以綜合考量後，定其應執行之刑6年6月等語
    。
二、抗告意旨略以：
　㈠抗告人所犯之罪皆屬微罪，對社會危害輕微，且多為竊盜罪
    ，犯罪時間密集、責任非難重複程度高。
　㈡又抗告人前經臺灣高等法院臺中分院110年度上易字第225號
    判處強制工作3年，已於法務部矯正署泰源技能訓練所強制
    工作並習得一技之長。又強制工作保安處分雖經大法官以釋
    字第812號解釋廢除，然抗告人轉換徒刑執行前已執行之強
    制工作期間並無法用以折抵刑期，請法院審酌並為妥適之裁
    量等語。
三、按：
　㈠裁判確定前犯數罪者，併合處罰之；數罪併罰有二裁判以上
    者，應依刑法第51條之規定定其應執行之刑；宣告多數有期
    徒刑者，於各刑中之最長期以上，各刑合併之刑期以下，定
    其刑期，但不得逾30年，刑法第50條第1項前段、第53條、
    第51條第5款分別定有明文。
　㈡數罪併罰之定應執行之刑，係出於刑罰經濟與責罰相當之考
    量，並非予以犯罪行為人或抗告人不當之利益，為一種特別
    的量刑過程，相較於刑法第57條所定科刑時應審酌之事項係
    對一般犯罪行為之裁量，定應執行刑之宣告，乃對犯罪行為
    人本身及所犯各罪之總檢視，除應考量行為人所犯數罪反應
    出之人格特性，並應權衡審酌行為人之責任與整體刑法目的
    及相關刑事政策，在量刑權之法律拘束性原則下，依刑法第
    51條第5款之規定，採限制加重原則，以宣告各刑中之最長
    期為下限，各刑合併之刑期為上限，但最長不得逾30年，資
    為量刑自由裁量權之外部界限，並應受法秩序理念規範之比
    例原則、平等原則、責罰相當原則、重複評價禁止原則等自
    由裁量權之內部抽象價值要求界限之支配，使以輕重得宜，
    罰當其責，俾符合法律授與裁量權之目的，以區別數罪併罰
    與單純數罪之不同，兼顧刑罰衡平原則。個案之裁量判斷，
    除非有全然喪失權衡意義或其裁量行使顯然有違比例、平等
    諸原則之裁量權濫用之情形，否則縱屬犯罪類型雷同，仍不
    得將不同案件裁量之行使比附援引為本案之量刑輕重比較，
    以視為判斷法官本於依法獨立審判之授權所為之量情裁奪有
    否裁量濫用之情事。此與所謂相同事務應為相同處理，始符
    合比例原則與平等原則之概念，迥然有別（最高法院100年
    度台上字第21號刑事判決意旨參照）。
　㈢刑法第51條明定數罪併罰之方法，就宣告多數有期徒刑者，
    於該條第5款所定界限內，其衡酌之裁量因子為何，法無明
    文。惟依其制度目的，應綜合評價各罪類型、關係、法益侵
    害之綜合效果，考量犯罪人個人特質，認應對之具體實現多
    少刑度，即足達到矯治教化之必要程度，並符罪責相當原則
    ，以緩和宣告刑可能存在之不必要嚴苛。此裁量權之行使，
    屬實體法上賦予法院依個案裁量之職權，如所為裁量未逾法
    定刑範圍，且無違背制度目的、公平正義或濫用裁量權情形
    ，即無違法可言（最高法院106年度台抗字第25號刑事裁定
    意旨參照）。
四、經查：
　㈠抗告人犯如附表所示各罪，先後經法院判處如附表所示之刑
    ，均經分別確定，有各該判決書及臺灣高等法院被告前案紀
    錄表在卷可稽。抗告人所犯之罪中有得易科罰金、易服社會
    勞動及不得易科罰金也不得易服社會勞動之罪，但本案係抗
    告人聲請檢察官向法院定執行刑（參執聲卷請求臺灣臺東地
    方檢察署檢察官向法院聲請定應執行刑須知暨聲請書及抗告
    人定應執行刑案件一覽表），查原審為犯罪事實最後判決之
    法院（即附表編號16、17），其依檢察官之聲請定應執行之
    刑，就抗告人所犯如附表所示之罪，以各該罪之宣告刑為基
    礎，依刑法第51條第5款限制加重規定之外部性界限，即以
    附表所示之各罪宣告刑中最長期有期徒刑1年8月（即附表編
    號2其中一罪）為下限，依不利益變更禁止原則之法理，即
    於有期徒刑7年（即編號1至15之應執行刑5年8月+編號16之
    應執行刑1年+編號17之宣告刑4月）範圍內定應執行刑，即
    屬適法。
　㈡原審裁定係就上開案件在各刑中之最長期（即1年8月）以上
    及各罪所處之刑總和21年7月之外部範圍，並受各應執行刑
    總和7年以下之內部界限拘束，採限制加重原則，定應執行
    刑有期徒刑6年6月，酌量給予相當程度之減幅，當已兼顧抗
    告人行為責任與整體比例原則暨責罰相當原則等自由裁量權
    之內部抽象價值。又抗告人有多次前案科錄（本院卷第27頁
    至96頁），足認其輕忽法律，未深切悔改，屢屢再犯，未因
    此形成反對動機，縱出於刑罰經濟考量，也不宜給予過度刑
    罰優惠。故核原審法院裁量職權之行使，從形式上觀察，尚
    符合外部性、內部性界限，所酌定之刑尚稱妥適，難謂有何
    輕重失當之處，其就自由裁量之行使，應符合比例原則、公
    平正義原則、法律秩序理念及法律規範目的，尚無瑕疵可指
    ，本院自應尊重原審法院裁量權限之行使，不得任意指其為
    違法不當。
　㈢至於抗告人雖以本案無關之他案應執行刑裁判，爭執原裁定
    所定應執行刑過重云云。然個案之不同，其所包含之犯罪情
    節、類型均有差異，本不得比附援引，況數罪併罰之定其應
    執行刑，係出於刑罰經濟與責罰相當之考量，並非予以抗告
    人不當之利益，而個案情節不同，本無從期待均按照劃一之
    比例或折數，也非本案定應執行刑所應審酌，當然對原裁定
    所酌定應執行刑之適法及正當性不生影響，抗告人據此指述
    原裁定所定應執行刑過重，自非可採。
　㈣又抗告人所稱已執行強制工作之期間無法用以折抵刑期，請
    求法院重新審酌並為妥適之裁量部分，
　　⒈依司法院大法官釋字第812號解釋文及理由略以：
　　　⑴95年5月30日修正公布並自同年7月1日施行之竊盜犯贓物
        犯保安處分條例第3條第1項規定「18歲以上之竊盜犯、
        贓物犯，有犯罪之習慣者，得於刑之執行前，令入勞動
        場所強制工作。」及同條例第5條第1項前段規定「依本
        條例宣告之強制工作處分，其執行以3年為期。」就受
        處分人之人身自由所為限制，因違反憲法第23條比例原
        則，與憲法第8條保障人身自由之意旨不符，應自解釋
        公布之日（110年12月10日）起失其效力。
　　　⑵本解釋公布之日前，竊盜犯贓物犯保安處分條例所定之
        強制工作制度，因先前釋字第471號解釋理由書並未否
        定其合憲性，故法院依前揭條例規定宣告強制工作，仍
        屬合法有效，不因本解釋而生實質違法情事，縱經本解
        釋宣告違憲，而自公布當日發生效力，亦無從否定過去
        符合憲法要求具公益性質之法秩序事實，僅發生自解釋
        公布之日起，確定終局裁判所宣告之強制工作，尚未執
        行或執行未完畢者，應免予執行，受處分人應另執行徒
        刑者，則自本解釋公布之日起至檢察官指揮執行徒刑之
        日止，其在原勞動場所等候執行徒刑之期間，應算入執
        行徒刑之期間。
　　　⑶聲請人不得據本解釋，經非常上訴程序，請求撤銷其所
        受強制工作之宣告。
　　⒉而依現行有效之竊盜犯贓物犯保安處分條例第6條規定「依
      本條例執行強制工作之結果，執行機關認為無執行刑之必
      要者，得檢具事證，報請檢察官聲請法院免其刑之執行。
      」可見立法者為取得刑罰與保安處分間之平衡，避免發生
      過度執行問題，已針對宣付之強制工作，規定得視執行成
      效予以免除刑（全部或一部）之執行，而非以互相折抵方
      式為之，此屬立法形成範疇，與立法疏漏情形有間，當無
      再類推適用其他折抵規定餘地（最高法院102年度台抗字
      第88號刑事裁判參照）。
　　⒊查臺灣高等法院臺中分院110年度上易字第225號刑事案件
　　　於110年4月20日，依竊盜犯贓物犯保安處分條例第3條第1
      項、第5條第1項前段規定，判決抗告人於刑之執行前，令
      入勞動場所強制工作3年，為合法有效之判決（參前揭㈣⒈⑴
      說明）。抗告人因前開確定判決自110年6月23日起執行刑
      前強制工作（參本院卷第66頁臺灣高等法院被告前案紀錄
      表所載），自大法官釋字第821號解釋公布日110年12月10
      日起免予執行（參前揭㈣⒈⑵說明），且抗告人在轉換為徒
      刑執行前之等候期間，應視為徒刑之執行。如執行機關認
      對抗告人已執行強制工作之成效，無再執行刑之必要者，
      得檢具事證，報請檢察官聲請法院免其刑之一部執行，以
      避免發生過度執行問題（參前揭㈣⒉說明）。由於大法官釋
      字第821號解釋公布日前，我國法制原採取刑罰與保安處
      分雙軌制，刑罰與保安處分各有其目的與功能，保安處分
      重在受處分人將來之危險性所為之處置，以達教化、治療
      之目的，與數罪併罰定執行刑係出於刑罰經濟與責罰相當
      之特別量刑程序不同，故尚難以抗告人曾經宣付強制工作
      並已為部分之執行，作為量定應執行刑之審酌。
五、綜上所述，原審斟酌上情併予酌減總刑期，適度呈現抗告人
    應負責任，無明顯過重而喪失權衡或有何違反罪刑相當原則
    或責任遞減原則之相當等情。抗告意旨徒憑己見，比附援引
    他案，且以其曾經執行部分強制工作之保安處分為由，指摘
    原裁定所定應執行刑過重，為無理由，應予駁回。
據上論斷，依刑事訴訟法第412條，裁定如主文。
中　　華　　民　　國　　111 　年　　5 　　月　　12　　日
                  刑事庭審判長法  官  林信旭
                              法  官  顏維助
                              法  官  劉雪惠 
以上正本證明與原本無異。
如不服本裁定，應於裁定送達後5日內向本院提出再抗告狀。再
抗告書狀，並應敘述再抗告之理由。
因疫情而遲誤不變期間，得向法院聲請回復原狀。
中　　華　　民　　國　　111 　年　　5 　　月　　12　　日
                              書記官  林鈺明 

附表
編           號  1 2 3 4 5 罪           名  行使變造特種文書罪 加重竊盜罪，共3罪 加重竊盜罪 加重竊盜既、未遂罪，共5罪 竊盜、詐欺取財、行使偽造私文書罪，共3罪 宣     告    刑  有期徒刑3月，如易科罰金，以新臺幣1,000元折算1日 各有期徒刑10月、11月、1年8月 有期徒刑10月  各有期徒刑10月、10月、10月、10月、8月 各有期徒刑4月、4月、5月，如易科罰金，均以新臺幣1,000元折算1日 犯   罪  日  期  109年10月5日 1、108年11月9日 2、108年11月12日 3、108年11月13日 108年10月31日 1、109年10月5日（3次） 2、109年10月12日（2次） 109年10月10日（3次） 偵查（自訴）機關 年   度  案  號  臺灣臺中地方檢察署 109年度偵字第31338、31339、31587號 臺灣桃園地方檢察署 108年度偵字第32091、32827號 臺灣士林地方檢察署 109年度偵緝字第949號 臺灣臺中地方檢察署 109年度偵字第31338、31339、31587號 臺灣高雄地方檢察署 109年度偵字第22867號 最  後  事實審 法    院 臺灣臺中地方法院 臺灣高等法院 臺灣士林地方法院 臺灣高等法院臺中分院 臺灣高雄地方法院  案    號 109年度易字第3153號 110年度上易字第293號 109年度審易字第1598號 110年度上易字第225號 110年度簡字第477號  判決日期 110年1月19日 110年3月24日 109年12月10日 110年4月20日 110年3月12日 確  定  判  決 法    院 臺灣臺中地方法院 臺灣高等法院 臺灣士林地方法院 臺灣高等法院臺中分院 臺灣高雄地方法院  案    號 109年度易字第3153號 110年度上易字第293號 109年度審易字第1598號 110年度上易字第225號 110年度簡字第477號  確定日期 110年3月23日 110年3月24日 110年4月15日 110年4月20日 110年4月21日 備           註  1、編號2部分，曾經原判決定應執行刑為有期徒刑3年。 2、編號4部分，曾經原判決定應執行刑為有期徒刑2年3月。 3、編號5部分，曾經原判決定應執行刑為有期徒刑10月。     

編           號  6 7 8 9 10 罪           名  行使偽造私文書、加重詐欺取財罪，共2罪 加重竊盜罪，共2罪 加重竊盜罪，共2罪 業務侵占罪 加重詐欺取財罪 宣     告    刑  各有期徒刑7月、1年2月 各有期徒刑10月、9月 均有期徒刑11月 有期徒刑7月 有期徒刑1年2月 犯   罪  日  期  1、109年6月20日 2、109年7月29日 1、109年10月6日 2、109年10月4日 1、109年7月19日 2、109年7月23日 109年5、6月間某日 109年7月28日 偵查（自訴）機關 年   度  案  號  臺灣臺北地方檢察署 109年度偵字第21422、26813號 臺灣雲林地方檢察署 110年度偵字第428、925號 臺灣臺中地方檢察署 110年度偵字第1820號 臺灣臺中地方檢察署 109年度偵字第34388號 臺灣臺中地方檢察署 110年度偵字第2382號 最  後  事實審 法    院 臺灣臺北地方法院 臺灣雲林地方法院 臺灣臺中地方法院 臺灣臺中地方法院 臺灣臺中地方法院  案    號 109年度審訴字第1950號 110年度易字第88、131號 110年度易字第814號 110年度易字第817號 110年度訴字第555號  判決日期 110年2月1日 110年4月29日 110年5月7日 110年4月29日 110年5月20日 確  定  判  決 法    院 臺灣高等法院 臺灣雲林地方法院 臺灣臺中地方法院 臺灣臺中地方法院 臺灣臺中地方法院  案    號 110年度上訴字第989號 110年度易字第88、131號 110年度易字第814號 110年度易字第817號 110年度訴字第555號  確定日期 110年4月29日 110年6月1日 110年6月8日 110年6月16日 110年6月22日 備           註  1、編號6部分，曾經原判決定應執行刑為有期徒刑1年6月。 2、編號7部分，曾經原判決定應執行刑為有期徒刑1年5月。 3、編號8部分，曾經原判決定應執行刑為有期徒刑1年4月。 4、編號1至15部分，曾經臺灣臺中地方法院以110年度聲字第4065號裁定定應執行刑為有期徒刑5年8月確定。     

編           號  11 12 13 14 15 罪           名  竊盜罪 加重竊盜罪，共2罪 加重竊盜罪 竊盜罪 詐欺取財罪 宣     告    刑  有期徒刑5月，如易科罰金，以新臺幣1,000元折算1日 均有期徒刑7月 有期徒刑8月 有期徒刑4月，如易科罰金，以新臺幣1,000元折算1日 有期徒刑10月 犯   罪  日  期  109年10月11日 108年10月11日（2次） 108年10月27日 108年9月10日 109年5月27日至同年6月7日 偵查（自訴）機關 年   度  案  號  臺灣嘉義地方檢察署 110年度偵字第3743號 臺灣桃園地方檢察署 109年度偵字第5719號 臺灣臺北地方檢察署 109年度偵字第687、1120號 臺灣臺北地方檢察署 109年度偵字第687、1120號 臺灣臺中地方檢察署 110年度偵字第12860號 最  後  事實審 法    院 臺灣嘉義地方法院 臺灣桃園地方法院 臺灣臺北地方法院 臺灣臺北地方法院 臺灣臺中地方法院  案    號 110年度嘉簡字第437號 109年度易字第575號 109年度審易字第695號 109年度審易字第695號 110年度易字第1448號  判決日期 110年5月11日 110年5月7日 109年12月2日 109年12月2日 110年7月30日 確  定  判  決 法    院 臺灣嘉義地方法院 臺灣桃園地方法院 臺灣臺北地方法院 臺灣臺北地方法院 臺灣臺中地方法院  案    號 110年度嘉簡字第437號 109年度易字第575號 109年度審易字第695號 109年度審易字第695號 110年度易字第1448號  確定日期 110年6月22日 110年6月28日 110年8月4日 110年8月4日 110年9月22日 備           註  1、編號12部分，曾經原判決定應執行刑為有期徒刑10月。 2、編號1至15部分，曾經臺灣臺中地方法院以110年度聲字第4065號裁定定應執行刑為有期徒刑5年8月確定。     

編           號  16 17    罪           名  加重竊盜罪，共2罪 加重竊盜未遂罪    宣     告    刑  有期徒刑8月 有期徒刑4月，如易科罰金，以新臺幣1,000元折算1日    犯   罪  日  期  109年10月9日（2次） 109年10月9日    偵查（自訴）機關 年   度  案  號  臺灣臺東地方檢察署 110年度偵字第298號 臺灣臺東地方檢察署 110年度偵字第298號    最  後  事實審 法    院 臺灣臺東地方法院 臺灣臺東地方法院     案    號 110年度易字第55號 110年度易字第55號     判決日期 110年8月6日 110年8月6日    確  定  判  決 法    院 臺灣臺東地方法院 臺灣臺東地方法院     案    號 110年度易字第55號 110年度易字第55號     確定日期 110年9月22日 110年9月22日    備           註  1、編號16部分，曾經原判決定應執行刑為有期徒刑1年。 2、編號1至15部分，曾經臺灣臺中地方法院以110年度聲字第4065號裁定定應執行刑為有期徒刑5年8月確定。